【裁判字號】    89,訴,1254
【裁判日期】    891226
【裁判案由】    眷舍
【裁判全文】
臺北高等行政法院裁定                            八十九年度訴字第一二五四號
  原      告  甲○即甲○、林.
              、朱茂、陳唐餘之.
航業股份有限公司設台北市○○路○段廿九號  代表人  盧海
當事人間因眷舍事件，原告不服交通部中華民國八十九年七月二十七日交訴八十九字
第三八三二五號訴願決定，提起行政訴訟，本院裁定如左︰
    主  文
原告之訴駁回。
訴訟費用由原告負擔。
    理  由
一按本法所稱行政處分，係指中央或地方機關就公法上具體事件所為之決定或其他公
  權力措施而對外直接發生法律效果之單方行政行為，訴願法第三條第一項、行政程
  序法（預定民國九十年一月一日施行）第九十二條第一項規定闡釋至明。第按「行
  政訴訟以保障人民權益，確保國家行政權之合法行使，增進司法功能為宗旨。」又
  「公法上之爭議，除法律別有規定外，得依本法提起行政訴訟。」行政訴訟法第一
  條、第二條定有明文。故當事人提起行政訴訟，須就有爭執之行政處分或公法上法
  律關係，始得請求行政法院為判決。再按行政法院係掌理全國行政訴訟審判事務，
  而行政訴訟之提起，須以人民因中央或地方官署之違法處分致損害其權利，經過訴
  願程序而不服其決定者，始得為之，至民刑訴訟另有主管機關管轄，不在行政法院
  職掌範圍內，行政法院（現已改制為最高行政法院）五十二年裁字第九八號著有判
  例。又「公營事業依公司法規定設立者，為私法人，與其人員間，為私法上之契約
  關係。」司法院釋字第三０五號著有解釋。「依公司法設立之公營事業機構，既非
  官署，自無被告當事人能力，若對之提起行政訴訟，即為法所不許。」行政法院六
  十年裁字第二三二號亦著有判例。而因任職關係獲准配住房屋，為私法上使用借貸
  性質，最高法院四十四年台上字第八０二號判例亦闡釋甚明。
二本件起訴意旨略謂：原告等係依公務人員任用法任用之公務員，自民國三十五年起
  ，陸續任職於台灣省政府所屬被告公司任職，自六十年起依公務人員退休法規定陸
  續辦理退休。任職期間，由被告分配門牌號碼為台北市○○○路○段二七五之四號
  二樓等宿舍供原告住居。詎八十七年被告改為民營後，竟於八十九年三月八日以台
  航財字第０二二三號函通知原告，表示欲收回上開宿舍，請原告於八十九年八月底
  前將房屋騰空返還被告，實屬違法之行政處分，經提起訴願，竟遭交通部決定駁回
  ，為此提起行政訴訟云云。
三卷查被告本為依公司法設立之台灣省政府所屬公營事業，自八十七年六月二十日起
  改為民營等情，有被告公司執照及台灣省政府八十七年七月七日八七府交三字第五
  ０四０四號函影本各一件附訴願卷可稽；而原告係於任職被告時受配系爭宿舍，復
  為原告於訴狀所自認，則被告分配房舍予原告，屬私法上使用借貸性質，兩造間就
  系爭宿舍之騰空取回發生爭執，核屬私權之爭訟，已非行政法院之權限。第按提起
  訴願或撤銷之訴，以有違法之行政處分存在為前提，被告既非中央或地方機關，原
  告又未舉證證明被告係受委託行使公權力之團體或個人，則被告自無就公法上具體
  事件為決定或其他公權力措施而對外直接發生效果之行政處分權限，當不發生違法
  行政處分問題。況被告先前為公營事業時期，因非官署，已無被告當事人能力；迨
  其改為民營後，已成為營利社團法人，尤無為行政處分之權利，訴願決定由程序上
  駁回訴願，尚無不合，原告提起本件行政訴訟，與法不合，又無法命補正，應予駁
  回，其實體上之主張，即毋庸論究，併此說明。
四據上論結，本件原告之訴為不合法，爰依行政訴訟法第一百零七條第一項第一款、
  第三款、第十款後段、第一百零四條，民事訴訟法第九十五條、第七十八條裁定如
  主文。
中      華      民      國    八十九    年     十二     月    二十六    日
                               臺 北 高 等 行 政 法 院  第 四 庭
                                           審 判 長 法  官  張瓊文
                                                    法  官  黃清光
                                                    法  官  梁力求
右為正本係照原本作成。
如不服本裁定，應於送達後十日內向本院提出抗告狀（須按他造人數附繕本）。
中      華      民      國    八十九    年     十二     月    二十七    日
                                                    書記官  吳明憲


司法院資訊處製作；財團法人民間司法改革基金會備份。
